臺灣臺南地方法院刑事判決　　　　　　　　　　　　　九十一年度交訴字第九一號
　　公　訴　人　臺灣台南地方法院檢察署檢察官
　　被　　　告　甲○○
右列被告因過失致死案件，經檢察官提起公訴（九十一年度偵字第一三二０號），本
院判決如左：
    主  文
甲○○從事業務之人，因業務上之過失致人於死，處有期徒刑拾月，緩刑肆年。
    事  實
一、甲○○係協泰交通企業有限公司司機，為從事駕駛業務之人，其於民國九十一年
    一月二十二日十七時四十分許，駕駛車號ＩＸ─５７８號營業用大貨車，沿省道
    台一線由南往北方向行駛，途經台南縣官田鄉渡頭村台一線三０五公里八百公尺
    處之四線道時，本應注意汽車行駛時，駕駛人應注意車前狀況，並隨時採取必要
    之安全措施，而依當時情形，又無不能注意之情事，其能注意竟疏未注意車前狀
    況，適許仁貴騎乘車號ＨＮ８—４５０號重型機車，沿台一線同向行經該處，其
    本亦應注意機車在雙向四車道行駛，變換車道時，應讓直行車先行，並注意安全
    距離，而依當時情形，又無不能注意之情事，詎許仁貴其能注意亦疏於注意安全
    距離，未讓甲○○之直行車先行即貿然變換車道至快車道上，致所騎之機車車身
    及後鐵架與甲○○之大貨車右後輪發生擦撞，許仁貴並因之人車倒地，受有頭、
    胸、腹撞挫傷併雙肋骨折及顱內出血之傷害，經送往高雄醫學院附設中和紀念醫
    院急救，仍因傷重而延至翌日（二十三日）凌晨一時五十五分不治死亡。車禍事
    故發生後，適台南縣警察局交通隊員警李惠民執行巡邏勤務而途經現場下車處理
    ，在警員尚不知何人為肇事車輛之駕駛人前，甲○○主動表示其為駕駛人並自首
    犯行，接受裁判。
二、案經臺灣台南地方法院檢察署檢察官相驗後自動檢舉偵查起訴。
    理  由
一、訊據被告甲○○對於右開時、地駕車發生擦撞車禍致被害人許仁貴死亡之事實均
    坦承不諱，復有台南縣警察局道路交通事故調查報告表一紙、道路交通事故現場
    蒐證照片二十七幀及高雄醫學院附設中和紀念醫院疑非病死病歷摘要報告表影本
    一紙在卷可資佐證，而死者許仁貴係因本件車禍死亡，亦經臺灣台南地方法院檢
    察署檢察官督同檢驗員相驗明確，並製有勘驗筆錄、驗斷書及相驗屍體證明書等
    附卷可憑。按汽車（均含機車）行駛時，駕駛人應注意車前狀況，並隨時採取必
    要之安全措施；汽車在雙向四車道行駛，變換車道時，應讓直行車先行，並注意
    安全距離，道路交通安全規則第九十四條第三項、第九十八條第一項第六款分別
    定有明文。查被告係以駕駛為業，富有駕駛經驗之人，對於上開交通安全規則自
    知之甚稔，為其應注意之事項，而肇事當時係暮光、天候晴朗、四線道、路面柏
    油、標線清晰、有快慢車道劃分、正常號誌岔路口、限速七十公里、視距良好、
    無障礙物，有前開道路交通事故調查報告表存卷可考，足見依當時狀況被告及被
    害人並無不能注意之情狀，詎被告其應注意能注意竟疏未注意車前狀況，適被害
    人許仁貴騎駛機車同向行抵該處，其能注意亦疏於注意安全距離，未讓被告甲○
    ○之直行車先行即貿然變換車道至快車道上，致二車發生擦撞，並造成被害人許
    仁貴死亡，被告及被害人均有違前開規定之注意義務，其二人均顯有過失，臺灣
    省台南區車輛行車事故鑑定委員會亦同此認定，並鑑定被告為肇事次因，被害人
    為肇事主因，有該委員會南鑑字第九一０二五三號鑑定意見書在卷可憑。雖被害
    人許仁貴亦與有過失，然仍不能因此即解免被告之過失罪責。又本件被害人係因
    此次車禍不治死亡，是被告甲○○之過失駕駛行為，與被害人之死亡結果間，具
    有相當因果關係，亦無疑義。從而，本件事證已甚明確，被告前揭犯行，堪以認
    定。
二、核被告甲○○所為，係犯刑法第二百七十六條第二項之業務過失致人於死罪。又
    其肇事後未被有偵查權之公務員或機關發覺其為犯嫌前，留在事故現場向到場處
    理之警員自承犯行，進而接受裁判，此業經被告供明在卷可按，並經證人即本件
    車禍現場處理員警李惠民提出報告書一紙陳證無訛，被告行為合乎自首之要件，
    應依刑法第六十二條前段減輕其刑。爰審酌被告之品行、應負過失責任之程度、
    造成被害人死亡之結果及其犯後尚能坦認犯行，頗有悔意且已與死者家屬達成民
    事和解等一切情狀，量處如主文所示之刑，以資懲儆。查被告前未曾受有期徒刑
    以上刑之宣告，有臺灣高等法院被告全國前案紀錄表附卷可稽，其因一時短於思
    慮致罹刑章，經此次偵審程序教訓，當知所警惕，諒無再犯之虞，本院復考量被
    告係自首犯罪，而其犯罪後已與死者家屬達成民事賠償，有和解書一紙在卷可徵
    ，本院因認前開對被告宣告之刑，以暫不執行為適當，爰併宣告緩刑四年，以啟
    自新。
據上論斷，應依刑事訴訟法第二百九十九條第一項前段，刑法第二百七十六條第二項
、第六十二條前段、第七十四條第一款，罰金罰鍰提高標準條例第一條前段，判決如
主文。
本案經檢察官盧駿道到庭執行職務。
中      華      民      國      九十一      年     五     月     九     日
                                      臺灣臺南地方法院交通法庭
              法  官  張  瑛  宗
右正本證明與原本無異。
如不服本判決，應於判決送達後十日內，向本院提出上訴狀。
                                          書記官  陳  志  德
中      華      民      國      九十一      年     五     月     十     日
附錄本案論罪科刑法條：
中華民國刑法第二百七十六條
 (過失致死罪)
因過失致人於死者，處二年以下有期徒刑、拘役或二千元以下罰金。
從事業務之人，因業務上之過失犯前項之罪者，處五年以下有期徒刑或拘役，得併科
三千元以下罰金。
